【裁判字號】    91,易,580
【裁判日期】    920425
【裁判案由】    違反保護令罪等
【裁判全文】
臺灣宜蘭地方法院刑事判決                          九十一年度易字第五八號
    公  訴  人  臺灣宜蘭地方法院檢察署檢察官
    被      告  乙○○
                戊○○
                庚○○
    右三人共同
    選任辯護人  柯士斌律師
                黃豪志律師
    被      告  甲○○
                丁○○
    右二人共同
    選任辯護人  林國漳律師
右列被告等因違反保護令罪等案件，經檢察官提起公訴 (九十一年度偵字第一五一、
四八二、五七九號)，本院判決如左：
    主  文
乙○○違反法院依家庭暴力防治法第十三條所為之禁止實施身體上傷害行為之民事通
常保護令裁定，處罰金新臺幣壹萬元，罰金如易服勞役，以新臺幣玖佰元即銀元參佰
元折算壹日。又以強暴妨害人行使權利，處拘役拾日，如易科罰金，以銀元參佰元折
算壹日。
乙○○被訴九十年七月十五日傷害部分公訴不受理。
戊○○、庚○○、甲○○、丁○○公訴不受理。
    事  實
一、乙○○與戊○○係父子關係，乙○○與庚○○係表兄弟關係，甲○○與丁○○係
    父子關係。乙○○因於九十年七月十五日對丙○○實施不法侵害行為，經臺灣宜
    蘭地方法院於九十年十一月十九日核發九十年家護字第二二八號民事通常保護令
    ，裁定內容為不得對丙○○實施身體或精神上不法侵害之行為，該保護令並已於
    九十年十一月二十一日送達乙○○收受。詎乙○○明知上開保護令之內容，竟仍
    於九十一年二月十八日下午六時許，乙○○、戊○○、庚○○三人及渠等所偕同
    前來之數名不詳姓名年籍之人，與甲○○、丁○○二人竟各自共同基於傷害人身
    體之犯意，均以徒手之方式互毆及毆打丙○○、己○○二人（乙○○、戊○○、
    庚○○、甲○○、丁○○涉犯傷害部分，均據丙○○、己○○、乙○○、戊○○
    、庚○○、甲○○、丁○○撤回告訴，詳後述），致丙○○受有頭部外傷、左大
    腿瘀青及右小腿紅腫等傷害，而違反法院依家庭暴力防治法第十三條所為之禁止
    實施身體上傷害行為之民事通常保護令。己○○見丙○○遭乙○○毆打，欲趕緊
    打電話報警時，乙○○竟以強暴脅迫之方式不准己○○報警，並將己○○推倒在
    地，致己○○受有雙上臂瘀青之傷害。
二、案經告訴人丙○○、己○○、甲○○、丁○○、戊○○、庚○○訴由宜蘭縣警察
    局羅東分局報請台灣宜蘭地方法院檢察署檢察官偵查起訴。
    理  由
一、被告乙○○固矢口否認右揭犯行，惟查，告訴人丙○○遭乙○○、戊○○、庚○○及渠等所偕同前來之不詳姓名之人毆打之事實，業據告訴人丙○○於警訊、偵
    查及本院調查中指述綦詳，復有其所提出財團法人天主教靈醫會羅東聖母醫院診
    斷證明書一份可參，上開診斷書載明告訴人丙○○受有頭部、多處擦傷，核與告
    訴人丙○○指述情節相符。告訴人丙○○雖於本件傷害部分業與被告乙○○和解
    後，在本院審理期日改稱：「當時有乙○○、庚○○衝入，有一隻手推我，但我
    不確定是乙○○或庚○○，後來我追出去趴在汽車引擎蓋上，有一人用棍子打我
    ，但我沒有回頭看是誰打我」等語，與其於警訊、偵查及本院調查中之陳述不符
    。本院認告訴人丙○○於本院審理期日所為陳述，應係事後迴護被告乙○○之詞
    ，尚不足採。又被告乙○○以推打告訴人己○○之強暴方式，阻止告訴人己○○
    報警等情節，亦據告訴人己○○於警訊、偵審中均指述在卷，且告訴人己○○所
    提出財團法人天主教靈醫會羅東聖母醫院診斷證明書一份，載明其受有雙上臂瘀
    青，核與其所指述情節相符。又告訴人己○○之子即丁○○於本院調查時亦說明
    當時其母己○○欲報警，電話已接通，惟遭被告乙○○打斷，其母即另行至他處
    報警等情節，核與宜蘭縣警察局九十二年二月二十五日警勒指字第○九二○○○
    一九一三號函文所覆報案情形及本院九十二年三月三日上午十一時二十五分製作
    之公務電話紀錄相符。是被告乙○○辯稱並未施暴阻止告訴人足己○○報警云云
    ，即無足採。事證明確，被告乙○○之犯行應堪認定。
二、核被告乙○○所為，係犯家庭暴力防治法第五十條第一款之違反保護令罪、刑法
    第三百零四條第一項強制罪。被告所犯上開二罪間，犯意各別，行為互殊，被害
    之對象不同，應予分論併罰。公訴人認有牽連關係，容有誤會。爰審酌被告乙○○犯罪之動機係為爭奪小孩扶養權、犯罪時所受之刺激及其品性、生活狀況、智
    識程度、告訴人丙○○所受傷害情況，告訴人己○○受強制之程度及被告乙○○
    犯罪後態度等一切情狀，分別量處如主文所示之刑，並諭知易服勞役及易科罰金
    之折算標準。
三、公訴意旨另以：被告乙○○因於九十年七月十五日對告訴人丙○○實施不法侵害
    行為，經臺灣宜蘭地方法院於九十年十一月十九日核發九十年家護字第二二八號
    民事通常保護令，裁定內容載明不得直接或間接對於告訴人丙○○為騷擾之聯絡
    行為；應最少遠離告訴人丙○○位於宜蘭縣羅東鎮○○路一二三號四樓住所及宜
    蘭縣羅東鎮○○路四十號經常出入處所至少一百公尺，該保護令並已於九十年十
    一月二十一日送達被告乙○○收受。詎被告乙○○明知上開保護令之內容，竟仍
    於九十一年二月十八日下午五時三十分許，自行前往宜蘭縣羅東鎮○○路四十號
    要求探視其子林彧慶，違反法院所為前述裁定。因認被告涉犯家庭暴力防治法第
    五十條第四款之違反保護令罪嫌。惟查：被告乙○○堅決否認有上開犯行，辯稱
    ：當時係要前去探視小孩，且經告訴人丙○○及甲○○之同意等語。經查，被告
    乙○○確曾經告訴人甲○○之同意前往告訴人丙○○住所探視其子，與告訴人丙○○所陳述之情節相符，有其所提出錄音帶譯文為證。是被告乙○○前往告訴人
    丙○○上開住所之行為，雖已符合家庭暴力防治法第五十條第四款之違反保護令
    罪之構成要件，惟既經告訴人丙○○之同意，即已阻卻違法，而難以該罪相繩。
    惟此部分行為與上開有罪部分（違反保護令罪），為一罪關係（觸犯家庭暴力防
    治法所規定數款之禁止規定，僅屬一個行為，仍為一罪），爰不另為無罪之諭知
    。
四、公訴意旨又以：被告乙○○與告訴人丙○○係夫妻關係，被告乙○○於九十年七
    月十五日下午十時五十分許，在二人位於宜蘭縣羅東鎮○○路一二三號住處，二
    人因細故發生口角，雙方起爭執，被告乙○○竟基於傷害人身體之犯意，以徒手
    之方式毆打告訴人丙○○，致告訴人丙○○受有頸部三Ｘ零點三公分、左腋下五
    Ｘ二公分、左上臂一Ｘ一公分及右臉二Ｘ二公分紅腫等傷害。又於九十一年二月
    十八日下午六時許，被告乙○○、戊○○及庚○○三人與被告甲○○、丁○○、
    告訴人丙○○、己○○四人因林彧慶之扶養事宜而發生口角，雙方起爭執，詎料
    被告乙○○、戊○○、庚○○三人及被告甲○○、丁○○二人竟各自共同基於傷
    害人身體之犯意，均以徒手之方式互毆及毆打告訴人丙○○、己○○二人，致被
    告戊○○受有臉部擦傷瘀腫、兩側上肢多處擦傷及背部三處擦傷等傷害；被告庚○○受有兩側上肢多處擦傷之傷害；被告丁○○受有胸部挫傷、頭部外傷併前額
    血腫、右前臂多處擦傷及左臂擦傷等傷害；告訴人丙○○則受有頭部外傷、左大
    腿瘀青及右小腿紅腫等傷害；告訴己○○受有雙上臂瘀青之傷害。被告乙○○與
    戊○○另基於毀損之犯意，以持木棍及徒手之方式毀損甲○○店內之桌椅及所販
    賣之機車，致令不堪用。因認被告乙○○涉犯刑法第二百七十七條第一項之傷害
    罪嫌（九十年七月十五日傷害行為與九十一年二月十八日傷害行為分論併罰），
    同法第三百五十四條之毀損罪嫌；被告戊○○涉犯犯刑法第二百七十七條第一項
    之傷害罪嫌及同法第三百五十四條之毀損罪嫌；被告庚○○、甲○○、丁○○涉
    犯刑法第二百七十七條第一項之傷害罪嫌。
五、按告訴乃論之罪，告訴人於第一審辯論終結前得撤回其告訴，又告訴經撤回者，
    應諭知不受理之判決，刑事訴訟法第二百三十八條第一項、第三百零三條第三款
    分別定有明文。查本件告訴人丙○○告訴被告乙○○於九十年七月十五日所為傷
    害案件，及本件告訴人乙○○、戊○○、庚○○、甲○○、丁○○、己○○、丙○○告訴被告甲○○、丁○○、乙○○、戊○○、庚○○於九十一年二月十八日
    下午六時許傷害及毀損案件，起訴書認係觸犯刑法第二百七十七條第一項、第三
    百五十四條之罪名，依同法第二百八十七條、三百五十七規定，須告訴乃論；茲
    據告訴人乙○○、戊○○、庚○○、甲○○、丁○○、己○○、丙○○具狀對被
    告甲○○、丁○○、乙○○、戊○○、庚○○撤回告訴，有撤回告訴狀二紙在卷
    可按，依照首開說明，本件爰不經言詞辯論，逕為被告乙○○被訴九十年七月十
    五日傷害部分公訴不受理、被告戊○○、庚○○、甲○○、丁○○公訴不受理之
    諭知。至被告乙○○於九十一年二月十八日下午六時許，以一傷害告訴人丙○○
    之行為，除觸犯前揭違反保護令罪外，另亦犯刑法第二百七十七條第一項之傷害
    罪。惟傷害業經撤回告訴，本應為公訴不受理之判決，惟被告乙○○此部分行為
    與前揭有罪部分（違反保護令罪），為一行為觸犯數罪名，屬想像競合關係，屬
    裁判上一罪，爰不另為不受理之諭知，併予敘明。
據上論斷，應依刑事訴訟法第二百九十九條第一項前段、第三百零三條第三款，家庭
暴力防治法第五十條第一款，刑法第十一條前段、第三百零四條、第四十一條第一項
、第四十二條第二項，罰金罰鍰提高標準條例第一條前段、第二條，現行法規所定貨
幣單位折算新台幣條例第二條，判決如主文。
本案經檢察官賴慶祥到庭執行職務
中      華      民      國      九十二      年      四    月  二十五    日
                                        臺灣宜蘭地方法院刑事第一庭
                                            法  官  謝  佩  玲
右正本證明與原本無異。
如不服本判決，應於判決送達後十日內向本院提出上訴狀( 應附繕本 )。
                                         書記官  林  慶  生
中      華      民      國      九十二      年      四    月  二十八    日
附錄法條：
家庭暴力防治法第五十條第一款
違反法院依第十三條、第十五條所為之下列裁定者，為本法所稱之違反保護令罪，處
三年以下有期徒刑、拘役或科或併科新台幣十萬元以下罰金︰
一  禁止實施家庭暴力行為。
刑法第三百零四條第一項
 (強制罪)
以強暴、脅迫使人行無義務之事或妨害人行使權利者，處三年以下有期徒刑、拘役或
三百元以下罰金。


司法院資訊處製作；財團法人民間司法改革基金會備份。
